【裁判字號】    97,消債抗,28
【裁判日期】    970829
【裁判案由】    聲請更生程序
【裁判全文】
臺灣高雄地方法院民事裁定            97年度消債抗字第28號
抗  告  人  甲○○
上列抗告人因聲請更生程序事件，對於中華民國97年5 月1 日本
院97年度審消債更字第203號裁定提起抗告，本院裁定如下：
    主  文
抗告駁回。
抗告程序費用新臺幣壹仟元由抗告人負擔。
    理  由
一、抗告意旨略以：抗告人前於民國95年間即有參加銀行公會無
    擔保債務協商機制，並成立協商，而95年之協商機制，只能
    針對「無擔保債務」處理，至抗告人另積欠台新國際商業銀
    行股份有限公司（下稱台新銀行）之房貸，乃有擔保債務部
    分，此部分於95年時，並不能加入協商機制，故未予協商。
    抗告人既已就無擔保債務成立協商，已無資格再聲請前置協
    商程序，銀行不可能受理；又因與其他大部分債權人已經協
    商成立，但因抗告人毀諾而無法履行，僅剩1 位債權人，自
    不可能協商成立，縱使協商成立，亦難對其他已毀諾之債權
    人交代，又如協商不可能成立，自無協商之必要。嗣抗告人
    因不可歸責於己之事由，致履行上開協商內容顯有重大困難
    ，遂依消費者債務清理條例之規定聲請更生。詎原裁定竟以
    抗告人未與台新銀行協商為由而駁回其聲請，自有違誤，爰
    請求廢棄原裁定等語。
二、按債務人對於金融機構因消費借貸、自用住宅借款、信用卡
    或現金卡契約而負債務，在聲請更生或清算前，應提出債權
    人清冊，以書面向最大債權金融機構請求協商債務清償方案
    並表明共同協商之意旨；自債務人提出協商請求之翌日起逾
    30日不開始協商，或自開始協商之翌日起逾90日協商不成立
    ，債務人得逕向法院聲請更生或清算，消費者債務清理條例
    （下稱消債條例）第151 條第1 項及第153 條分別定有明文
    。此處所謂「金融機構」係指「債務人之金融機構債權人全
    體」，即包括有擔保及無擔保之金融機構債權人而言。又聲
    請更生或清算不合程式或不備其他要件者，法院應以裁定駁
    回之，但其情形可以補正者，法院應定期間先命補正，同條
    例第8 條亦有明文。
三、經查，本件抗告人於95年間，曾與美商花旗銀行等6 家銀行
    達成協商，抗告人並簽立無擔保債務還款計畫1 份乙情，業
    據抗告人提出債權人清冊、無擔保債務還款計劃各1 份為證
    ，固堪信為真實。惟抗告人自承其對於台新銀行另有擔保債
    務未完成協商乙節，亦有民事補呈抗告理由(一)狀及土地、建
    物登記謄本、債權人清冊等各1 份在卷可憑，足見抗告人確
    未與全體金融機構債權人完成協商，核與前揭債務人得聲請
    更生之要件不符，是抗告人聲請裁定准予更生，自難准許。
    至抗告人雖主張其與台新銀行協商成立之可能性不高等語，
    惟揆諸前開規定及說明，暨參以消債條例第151 條規定之提
    案理由：並揭示協商前置主義之立法目的，係在於疏減法院
    負擔，有效分配司法資源，且使債務人得自主解決其債務等
    情相互以觀，可見消債條例第151 條第1 項之規定，並未將
    有擔保債權之金融機構排除於協商前置程序之外，是不論有
    無提供擔保之債權，均有該協商前置程序規定之適用。準此
    ，台新銀行之有擔保債權雖不得參與無擔保債務協商機制，
    然抗告人依前開規定，仍應向台新銀行請求協商，如該等銀
    行逾30日不開始協商，或逾90日協商不成立，抗告人始得依
    據消債條例第153 條規定，向法院聲請更生或清算，故抗告
    人之前開主張要無可採。本件抗告人既未依前揭規定向台新
    銀行請求協商，則其逕向本院聲請更生，自非合法。原裁定
    依消債條例第8 條規定，以抗告人聲請更生不備要件，且無
    從補正為由，駁回抗告人之聲請，並無違誤。抗告意旨指摘
    原裁定不當，求予廢棄，為無理由，應予駁回。
四、據上論結，本件抗告為無理由，依消費者債務清理條例第11
    條第2 項、第15條，民事訴訟法第495 條之1 第1 項、第44
    9 條第1 項、第95條、第78條，裁定如主文。
中    華    民    國    97    年    8     月    29    日
                民事六庭  審判長法  官  李昭彥
                                法  官  洪榮家
                                法  官  鄭凱文
以上正本證明與原本無異。
本裁定不得再抗告。
中    華    民    國    97    年    8     月    29    日
                                書記官  張家瑜


司法院資訊處製作；財團法人民間司法改革基金會備份。
